【裁判字號】    99,簡上,104
【裁判日期】    990617
【裁判案由】    竊佔
【裁判全文】
臺灣臺南地方法院刑事判決             99年度簡上字第104號
上  訴  人
即  被  告  丙○○
上列上訴人因竊佔案件，不服本院中華民國99年1月15日99年度
簡字第143號第一審簡易判決（聲請簡易處刑案號：98年度偵字
第15193號），提起上訴，本院管轄之第二審合議庭判決如下：
    主  文
上訴駁回。
    事  實
一、丙○○前因賭博、違反公職人員選罷法案件，分別遭判處有
    期徒刑八月、五月確定，並經臺灣高等法院臺南分院以90年
    度聲字第684號裁定定應執行有期徒刑1年確定，並於94年1
    月15日縮刑期滿執行完畢。緣丙○○為置業事業股份有限公
    司（下稱置業公司）負責人，代表置業公司向財政部國有財
    產局（下稱國有財產局）投標經營國有財產局所管理之臺南
    市○區○○段89-12內地號土地（簡稱Ａ地，原由臺南市政
    府作為停車場使用），於98年6月2日得標，應於98年7月1日
    正式簽約，惟丙○○於得標後，正式簽約取得Ａ地之管理使
    用權之前，竟基於意圖為自己不法之利益，聘僱與之有犯意
    聯絡之乙○○（業經本院判處罰金新臺幣4000元確定）自98
    年6月15日起，在Ａ地看顧設備及物品，並向在Ａ地停車之
    民眾收取費用，以此方式佔有Ａ地。嗣98年6月16日0時15分
    許，蘇湘雲至Ａ地駕駛其所有車號6W-9825號小客車欲離去
    時，乙○○即向其收取費用，經蘇湘雲報警而當場查獲，並
    扣得乙○○持以收取清潔費之「良心停車場停車券」4張。
二、案經財政部國有財產局訴由臺南市警察局第六分局報告臺灣
    臺南地方法院檢察署檢察官偵查起訴。
    理  由
壹、程序部分－證據能力之說明：
    按被告以外之人於審判外之陳述，雖不符刑事訴訟法第159
    條之1至第159條之4之規定，而經當事人於審判程序同意作
    為證據，法院審酌該言詞陳述或書面陳述作成時之情況，認
    為適當者，亦得為證據，為刑事訴訟法第159條之5第1項所
    明文。本件卷附供述及非供述證據，被告丙○○於本案審判
    程序中，表示同意作為證據（見本院卷第32頁），本院審酌
    各該證據作成之情況，認為適當，復經本院於審判期日就上
    開證據依法進行調查、辯論，依刑事訴訟法第159條之5規定
    ，自有證據能力。
貳、實體部分－得心證之理由：
  一、訊據被告丙○○對於其為置業公司負責人，代表置業公司
      向國有財產局標得Ａ地之經營權後，與國有財產局簽訂國
      有非公用財產委託經營契約，契約有效期間自98年7月1日
      至103年6月30日止，丙○○於得標後契約尚未生效前即僱
      用乙○○前往Ａ地管理設備及物品，乙○○於98年6月16
      日持「良心停車場停車券」向在Ａ地停車之車號6W-9825
      號小客車車主蘇湘雲收取費用，因蘇湘雲報警而未收得現
      金等事實，供承不諱，惟矢口否認有何竊佔之犯意及犯行
      ，辯稱：伊只是僱用乙○○日間去看顧Ａ地之設備及物品
      ，沒有要他去收取停車費，乙○○收停車費是他下班後自
      己私人的行為，並不是伊授意的，伊與乙○○沒有犯意聯
      絡云云。
  二、經查，上開被告丙○○供認之事實，核與告訴代理人甲○
      ○及洪明斌於警詢、偵訊中陳述被告代表置業公司標得Ａ
      地及簽約之情形相符（警卷第12頁至第13頁、偵卷第9頁
      至第12頁），與證人即同案被告乙○○於警詢、偵訊證述
      受僱於被告管理Ａ地，及證人蘇湘雲於警詢中陳述乙○○
      向其收取停車費（警卷第14頁至第15頁）等情節吻合（警
      卷第1頁至第7頁、偵卷第9頁至第12頁），並有國有非公
      用財產委託經營契約（公開招標）（偵卷第14頁至第18頁
      ）、財政部國有財產局臺灣南區辦事處臺南分處98年5月
      12日公告（警卷第24頁至第26頁）及98年6月10日臺財產
      南南一字第0981101545號函（警卷第21頁）等文件在卷可
      稽，可以認定。
  三、被告雖以前詞置辯，然查：
    （一）證人即同案被告乙○○於第一次警詢及偵訊時均陳稱
          是被告丙○○交付「良心停車場」券要其在Ａ地向在
          該地停車之人收取費用（警卷第2、3頁），核與被告
          於偵訊供承：伊於契約簽訂之前即聘僱乙○○前往Ａ
          地打掃、「提前進駐管理」，若有人要使用，就說地
          已經私人標走，不能使用，若有人要強行進來，就說
          要收清潔費等語相符（偵查卷第11、12頁）。是證人
          乙○○前開供述應可採信。被告於本院審理期日改稱
          「良心停車場」券並非其交付給乙○○云云，與其先
          前供述及乙○○所述不符，要難採信。
    （二）況據告訴代理人甲○○於警詢所述，Ａ地原即由臺南
          市政府管理，作為停車場使用，故臺南市政府應負責
          清空場地及其所有之設備，此亦有國有財產局臺灣南
          區辦事處臺南分處前開函文在卷可佐，是置業公司於
          本案發生時，在Ａ地並無何設備可言，被告應無聘僱
          乙○○單純清潔管理Ａ地之必要，且其對Ａ地復無使
          用、管理權，亦無權管制他人進出或使用Ａ地，由此
          益徵乙○○於第一次警詢供稱Ａ地收取費用一節為真
          實可信。
    （三）被告雖辯稱其僅派乙○○於日間前往Ａ地看顧場地，
          本案是乙○○自己於下班時間前往看顧場地云云，且
          乙○○嗣於第2次警時亦附和被告之詞，改稱本案係
          其自己私下於夜間前往看顧場地，然乙○○係以每日
          新臺幣600元之薪資受僱於被告，有做才有薪水可領
          等情，已據乙○○於偵訊時供述明確（偵查卷第10頁
          ），若本件係乙○○於夜間自行前往Ａ地向蘇湘雲等
          前來停車之人收費，則其非但不可向被告支薪，且其
          係持丙○○所交付之「良心停車場」券向蘇湘雲等前
          來停車之人收費，其收取之費用必需繳回予被告以供
          查核，則其犧牲夜間睡眠看顧Ａ地並向他人收費之舉
          ，完全未獲任何利益，實有違常情，要難採信。故被
          告此部分之辯解及證人乙○○之供述，均不可採。
    （四）綜上，被告明知Ａ地於98年7月1日前，非置業公司可
          得使用，仍僱用乙○○在Ａ地向前往該地停車之人收
          取停車費，其意圖提前獲得收取停車費之不法利益甚
          明，且其與乙○○有犯意聯絡及行為分擔，為共同正
          犯無訛，其前開辯解，顯屬卸責之詞，要無足取。被
          告竊佔他人之不動產，犯行明確，洵堪認定，應予依
          法論科。
  四、核被告丙○○所為係犯刑法條第320條第2項、第1項之竊
      佔他人不動產罪。被告與乙○○間，具有犯意聯絡及行為
      分擔，俱為共同正犯；又被告前有如事實欄所載之前科紀
      錄等情，有台灣高等法院被告前案紀錄表1份在卷可稽。
      查被告於有期徒刑執行完畢後，5年內故意再犯本罪，依
      刑法第47條第1項之規定，構成累犯，並加重其刑。原審
      於審酌一切證據後，認被告罪證明確，援引刑事訴訟法第
      449條第1項前段、第454條第2項，刑法第28條、第320條
      第2項、第1項、第47條第1項、第42條第3項前段，刑法施
      行法第1條之1，逕以簡易判決判處被告罰金新臺幣4千元
      ，並諭知易服勞役之折算標準，認事用法均無違誤，量刑
      亦屬妥適。被告上訴意旨，指摘原審誤認事實，自非可採
      ，其上訴為無理由，應予駁回。
據上論斷，應依刑事訴訟法第455條之1第1項、第3項、第368條
，判決如主文。
本案經檢察官吳坤城到庭執行職務。
中    華    民    國    99    年    6     月    17    日
                  刑事第十二庭  審判長法  官  卓穎毓
                                      法  官  周宛瑩
                                      法  官  莊玉熙
以上正本證明與原本無異。
本判決不得上訴。
                                      書記官  余富誠
中    華    民    國    99    年    6     月    18    日
附錄本案論罪科刑法條全文：
刑法第320條
意圖為自己或第三人不法之所有，而竊取他人之動產者，為竊盜
罪，處五年以下有期徒刑、拘役或五百元以下罰金。
意圖為自己或第三人不法之利益，而竊佔他人之不動產者，依前
項之規定處斷。
前二項之未遂犯罰之。

司法院資訊處製作；財團法人民間司法改革基金會備份。
